# 先进先出法变更为加权平均法属于估计变更吗？

提问人：jfjzxb 时间：2014-01-16 21:15:24
陈版主，有空时帮我解答一下。 “先进先出法”变更为“加权平均法”：存货的计量基础、会计确认和列报项目不是都没有变化吗？
为什么属于会计政策变更呢？

回答人：chenyiwei
存货的期末计量基础发生变化了，即确定发出存货成本和期末存货结存成本的计算方法发生了变化。

提问人：jfjzxb 时间：2014-01-17 07:49:35
陈老师：还是不太明白。 “双倍余额递减法改用直线法计提折旧”为什么属于估计变更？ “先进先出法”变更为“加权平均法”为什么属于政策变更？ 这两个问题在理解上如何区别呢？

回答人：chenyiwei
根据固定资产准则规定，“企业应当根据与固定资产有关的经济利益的预期实现方式，合理选择固定资产折旧方法”；“企业至少应当于每年年度终了，对固定资产的使用寿命、预计净残值和折旧方法进行复核。......与固定资产有关的经济利益预期实现方式有重大改变的，应当改变固定资产折旧方法。”即，固定资产的折旧方法并不是企业可以任意选择的，而必须客观地反映与固定资产有关的经济利益的预期实现方式，只有“与固定资产有关的经济利益预期实现方式有重大改变”才能成为变更固定资产折旧方法的唯一适当理由。
因此，折旧方法变更符合“由于资产和负债的当前状况及预期经济利益和义务发生了变化，从而对资产或负债的账面价值或者资产的定期消耗金额进行调整”这一定义，应作为会计估计变更处理。
相比之下，存货成本结转方法的选择就没有这样的限制。存货准则第十四条规定：“企业应当采用先进先出法、加权平均法或者个别计价法确定发出存货的实际成本。对于性质和用途相似的存货，应当采用相同的成本计算方法确定发出存货的成本。对于不能替代使用的存货、为特定项目专门购入或制造的存货以及提供劳务的成本，通常采用个别计价法确定发出存货的成本”，并不要求存货成本的结转方法体现预期经济利益实现方式等，因此即使是情况相同的企业，其存货成本结转方法也可以在多种方法之间选择，并不是只有在“资产和负债的当前状况及预期经济利益和义务发生了变化”的情况下才可以变更存货成本结转方法，而是为了提供更可靠、更相关的会计信息，就可以变更存货成本结转方法，所以存货成本结转方法属于“企业在会计确认、计量和报告中所采用的原则、基础和会计处理方法”，即会计政策。
在实务中，判断一个事项属于会计政策还是会计估计，可以按照以下标准判断：在相关内外部因素未发生变更的情况下不允许改动，且在相同的内外部环境因素下只有一个选项（而不存在在多个选项之间选择的空间）的事项，是会计估计；在相关内外部因素未发生变更的情况下也允许改动，且会计准则针对相同的内外部环境提供多种选择的，是会计政策。